【裁判字號】    97,訴,2134
【裁判日期】    971229
【裁判案由】    偽造文書等
【裁判全文】
臺灣臺北地方法院刑事判決              97年度訴字第2134號
公  訴  人  臺灣臺北地方法院檢察署檢察官
被      告  甲○○○○○○ ○.
                    30歲民.
上列被告因偽造文書等案件，經檢察官提起公訴（97年度偵字第
20889 號），嗣因被告就被訴事實為有罪之陳述，經本院告知簡
式審判程序意旨，並聽取公訴人及被告之意見後，本院合議庭裁
定由受命法官獨任依簡式審判程序審理，判決如下：
    主  文
甲○○○○○○ ○○○○行使變造公文書，足以生損害於公眾及他人，處有
期徒刑壹年貳月，扣案變造之印尼護照內基本資料頁及我國核發
之簽證上經換貼甲○○○○○○ ○○○○之相片各壹張，均沒收；又行使偽
造私文書，足以生損害於公眾及他人，處有期徒刑肆月，附表壹
、貳所示偽造之署押及指印，均沒收。應執行有期徒刑壹年肆月
，扣案變造之印尼護照內基本資料頁及我國核發之簽證上經換貼
甲○○○○○○ ○○○○之相片各壹張及附表壹、貳所示偽造之署押及指印
，均沒收。
    犯罪事實
一、甲○○○○○○ ○○○○為印尼籍之外國女子，為能非法入境臺灣工作
    ，竟與真實姓名年籍不詳自稱為VILAN 之成年女子共同基於
    行使變造護照、變造公文書、偽造私文書及明知為不實之事
    項，而使公務員登載職務上所掌公文書之犯意聯絡，於民國
    96年4 月間某日，在印尼某地，由甲○○○○○○ ○○○○先交付其本
    人照片4張與VILAN，再由VILAN將印尼政府所核發「SUSANT
    I TJUNG」名義之印尼護照基本資料頁抽換，改貼上甲○○○○○○
     ○○○○本人之相片，及將護照號碼塗改為B143107號，並在我
    國外交部領事事務局公務員所核發屬公文書之證號095JKT01
    6601號中華民國簽證，換貼成甲○○○○○○ ○○○○之相片（上開甲○
    ○○○○○ ○○○○所犯除變造我國核發屬公文書之簽證部分，應依
    刑法第5條第7款規定雖在中華民國領域外犯罪，仍應適用我
    國刑法處罰外，另所犯變造印尼護照部分，係在中華民國領
    域外所犯，復非屬刑法第5條至第8條所定我國對於中華民國
    領域外所列舉犯罪類型或特定條件有審判權之範疇，是無由
    構成犯罪，詳如理由欄所述），甲○○○○○○ ○○○○旋於96年6 月
    6日（起訴書誤載為97年6月6日）與VILAN一同搭機抵達臺灣
    桃園國際機場後，為完成通關手續，由VILAN以「SUSANTI
    TJUNG」名義偽造入境登記表1張，與上開「SUSANTI TJUNG
    」名義經變造之印尼護照暨內附經變造由我國所核發之簽證
    ，交甲○○○○○○ ○○○○持向內政部入出國及移民署公務人員查驗
    而行使，而進入臺灣，使該署不知情之公務員將前述不實事
    項，登載於職務上所掌管之旅客入出境查詢公文書，足生損
    害於SUSANTI TJUNG 本人、我國外交部領事事務局對於簽證
    核發管理及我國內政部入出國及移民署對於入境管理之正確
    性。
二、甲○○○○○○ ○○○○復於97年7 月17日，為警查獲在臺北市中山區
    ○○○路381 號8 樓之3 從事非法賣淫行為，為掩飾其真實
    身分，假冒「LINDA KRISDIANA,NA」應訊，並基於偽造署押
    及行使偽造私文書之犯意，除在附表1 所示之時間、地點，
    在附表1 所示之文件上接續偽造「LINDA 」之簽名及捺指印
    用以表示「LINDA KRISDIANA, NA 」本人承認前開文件之效
    力而偽造署押外，亦在附表2 所示之時間、地點，先後於附
    表2 所示警員所交付警局制式書面上，接續偽造「LINDA 」
    之簽名及捺指印，藉以偽造用以表示係由「LINDA  KRISDIA
    NA, NA」本人收受而得以行使刑事訴訟法上所規定搜索、扣
    押之權利之私文書，復將上開附表2 所示偽造之私文書交還
    予承辦警員收執而行使，使LINDA KRISDIANA, NA 本人受有
    行政處罰之危險，並影響警察機關對於調查案件之真實性，
    及司法正確性，足以生損害於LINDA KRISDIANA, NA 本人及
    偵查犯罪機關文書製作與偵查犯罪之正確性。
三、案經內政部入出國及移民署移送臺灣臺北地方法院檢察署檢
    察官偵查起訴。
    理  由
一、按本件被告甲○○○○○○ ○○○○所犯係死刑、無期徒刑、最輕本刑
    為3 年以上有期徒刑以外之罪，其於準備程序就前揭被訴事
    實為有罪之陳述，經受命法官告知簡式審判程序之旨，並聽
    取其與公訴人之意見後，本院認無不得或不宜改依簡式審判
    程序進行之處，爰依刑事訴訟法第273 條之1 第1 項、第28
    4 條之1 ，裁定本件由受命法官獨任進行簡式審判程序，合
    先敘明。
二、訊據被告對於上開犯罪事實坦承不諱，而被告行使變造印尼
    護照、中華民國簽證、偽造私文書入境而使公務員登載不實
    犯行，有被告及SUSANTI TJUNG 之外勞居留資料查詢、被告
    之中華民國外僑居留證影本、入境登記表、SUSANTI TJUNG
    之旅客入出境記錄查詢各1 紙附卷可稽，復有「SUSANTI TJ
    UNG 」之護照1 本扣案可佐，而被告所持用「SUSANTI TJU
    NG」名義之印尼護照暨內附我國核發之簽證，經入出國及移
    民署國境事務大隊鑑識調查隊鑑驗結果，編號B143107 號署
    名為SUSANTI TJUNG 之印尼護照為變造護照，其變造手法係
    變造並抽換基本資料頁，編號095JKT016601號署名SUSANTI
    TJUNG 之中華民國簽證為變造簽證，其變造手法係塗改照片
    ，有該隊97年7 月25日鑑定書1 份在卷可憑。另被告於97年
    7 月17日為避免遭警查緝而偽造署押及行使偽造私文書之犯
    行，並有如附表1 、2 所示之文件存卷可參，足見被告之自
    白與事實相符，應堪採為認定事實之依據，本件事證明確，
    被告犯行堪以認定，應予依法論科。
三、論罪科刑：
  (一)按刑法第5 條第7 款規定，同法第211 條、第214 條、第
    218 條及第216 條行使第211 條、第213 條、第214 條文書
    之偽造文書罪，凡在中華民國領域外所犯，仍應適用我國刑
    法之規定，則被告在中華民國境外之印尼，與真實姓名年籍
    不詳自稱為VILAN 之成年女子共同基於犯意聯絡，而變造「
    SUSANTI TJUNG 」名義之屬特種文書之印尼護照行為，非屬
    刑法第5 條所定仍應適用我國刑法之在中華民國領域外犯罪
    ，是我國本即無從就上開犯罪加以審理判決甚明，至被告與
    VILAN 共同基於犯意聯絡，而變造屬公文書之中華民國簽證
    部分，既係犯刑法第211 條變造公文書，而屬刑法第5 條第
    7 款所定仍應適用我國刑法之在中華民國領域外犯罪，則此
    部分我國法院自屬有審判權。
  (二)核被告將變造印尼護照、中華民國簽證、偽造之旅客入境登
    記表持交我國海關人員查驗行使，使我國證照查驗人員輸入
    不實之入境資料，足以生損害於SUSANTI TJUNG 本人權益、
    我國外交部領事事務局對於簽證核發管理及我國內政部入出
    國及移民署對於入境管理之正確性之行為，係犯刑法第216
    條、第210 條行使偽造私文書罪、第211 條行使變造公文書
    罪、第212 條之行使變造護照罪、第214 條使公務員登載不
    實罪，被告非法入境我國所為，另犯入出國及移民法第54條
    未經許可入國罪。被告於附表1 、2 所示之文件上，冒用「
    LINDA KRISDIANA,NA」名義應訊，並接續偽造「LINDA  KRI
    SDIANA,NA 」，係用以表示「LINDA KRISDIANA,NA」本人承
    認如附表所示文件之效力，足以生損害於LINDA KRISDIANA,
    NA本人及偵查犯罪機關文書製作與偵查犯罪之正確性，是被
    告就如附表1 所為，均係犯刑法第217 條第1 項之偽造署押
    罪。另被告於偽造如附表2 所示私文書後，復將該偽造私文
    書交由警員處理，對於該等私文書內容有所主張，而有行使
    之意思，是核被告就此部分所為，均係犯刑法第216 條、第
    210 條之行使偽造私文書罪。公訴人雖於論罪法條欄漏未論
    及被告行使變造公文書罪、變造護照罪部分，然此部分既經
    公訴人於犯罪事實欄中敘明，本即仍應予以審理判決，附此
    敘明。另護照條例第24條條文雖未載明「中華民國護照」，
    然依該條例第1 條所揭示該條例係就中華民國護照之申請、
    核發及管理而為制訂，該條例中所指「護照」，自屬「中華
    民國護照」無疑，本件被告係行使變造印尼護照入境我國，
    自無護照條例第24條第2 項、第1 項之適用。
  (三)被告就行使變造護照、變造公文書、偽造私文書及明知為不
    實之事項，而使公務員登載職務上所掌公文書犯行，與VILA
    N 間有犯意聯絡及行為分擔，為共同正犯。
  (四)被告於附表2 所示偽造之私文書上偽造署押之行為，係其偽
    造私文書之階段行為，已為偽造私文書之行為所吸收，偽造
    私文書之低度行為復為其行使之高度行為所吸收，均不另論
    罪。被告於附表1 、2 所示文件上，分別先後多次偽造「LI
    NDA KRISDIANA, NA 」及行使之行為，雖係分別為數行為，
    然各該行為係為達同一偽冒LINDA KRISDIANA, NA 名義應訊
    目的而為之各個舉動，各行為之獨立性極為薄弱，依一般社
    會健全觀念難以強行分離，且被告主觀上當然有自始至終在
    各階段中為偽冒LINDA KRISDIANA, NA 應訊目的之意思，認
    各個舉動不過為犯罪行為之一部份，並係侵害同一法益接續
    而完成整個犯罪，顯基於單一犯意接續所為，應包括於一行
    為予以評價，偽造及行使行為均各為接續犯，應論以實質上
    一罪。
  (五)被告將變造印尼護照、中華民國簽證、偽造之旅客入境登記
    表持交我國海關人員查驗行使，使我國證照查驗人員輸入不
    實之入境資料，而得以進入臺灣，就所犯上開行使變造護照
    罪、行使變造中華民國簽證罪、行使偽造私文書罪、使公務
    員登載不實罪及入出國及移民法第74條之未經許可入國罪間
    ，係基於為達成非法進入我國之目的所為之各個舉動，應屬
    法律概念之一行為，其一行為觸犯上開數罪名，為想像競合
    犯，應依刑法第55條規定，從一重之行使變造公文書罪處斷
    ，公訴人認被告行使變造印尼護照及中華民國簽證之行為，
    為使公務員登載不實之階段行為，及所犯上開罪名係數罪關
    係，均有未洽。被告偽造如附表2 所示私文書上所偽造署押
    行為，固為偽造私文書之一部而不另成立偽造署押罪，惟被
    告於如附表1 所示文件上，顯係另行基於偽造署押之犯意而
    為，並非因為偽造如附表2 所示私文書而為之部分行為，自
    應另成立刑法第217 條第1 項之偽造署押罪乙節，殊無疑義
    ，惟被告所犯上開行使偽造私文書罪、偽造署押罪2 罪係基
    於同一偽冒LINDA KRISDIANA, NA 名義應訊接受調查之同一
    目的，而同時觸犯上開2 罪名，為想像競合犯，應依刑法第
    55條規定，從一重之行使偽造私文書罪處斷。
  (六)被告所犯行使變造公文書罪及行使偽造私文書罪，犯意各別
    ，行為互殊，應予分論併罰。
  (七)被告在附表1 編號3 所示聯絡電話上偽簽「LINDA 」之犯行
    ，雖未經起訴，惟與前揭附表1 編號1 、2 所示起訴並經本
    院認定有罪之偽造署押罪間，有接續犯之實質上一罪關係，
    為起訴效力所及，本院自應併予審理。
  (八)爰審酌被告不思以合法途徑來臺，竟未經SUSANTI TJUNG 同
    意或授權，使用「SUSANTI TJUNG 」名義經更換基本資料之
    變造印尼護照、該護照內所附經換貼被告本人相片之我國核
    發之簽證及偽造之入境登記表，而於入境臺灣之際，冒用「
    SUSANTI TJUNG 」名義，持前開變造印尼護照暨內附中華民
    國簽證及偽造之入境登記表持向海關公務人員查驗，使公務
    人員因而將SUSANTI TJUNG 入境之不實事項登載於職掌之公
    文書上，足生損害於SUSANTI TJUNG 本人、我國外交部領事
    事務局對於簽證核發管理及我國內政部入出國及移民署對於
    入境旅客管理之正確性，復於違反社會秩序維護法之行為遭
    警方查獲時，任意冒用LINDA KRISDIANA, NA 名義藉以逃避
    法律責任，致陷LINDA KRISDIANA, NA 遭行政處罰，蒙受不
    白之冤外，並影響警察機關對於調查案件之真實性及司法正
    確性，復造成我國潛在社會治安問題，行為實屬可議，惟念
    其犯後坦承犯行，態度尚可等一切情狀，分別量處如主文所
    示之刑，並定其應執行之刑，以資懲儆。
 (九) 扣案印尼護照內之基本資料頁及我國所核發之簽證其中經換
    貼被告相片各1 張，均屬被告所有，且係供被告犯行使變造
    護照及行使變造公文書罪所用之物，應依刑法第38條第1 項
    第2 款規定宣告沒收。被告在附表1、2所示文件上偽造「之
    簽名及指印，應依刑法第219 條規定宣告沒收之。至被告偽
    造之入境登記表於繳交查驗人員後即屬內政部入出國及移民
    署所有，顯已非被告所有，自毋庸宣告沒收。又被告偽造入
    境登記表上Given name欄所書寫之「SUSANTI TJUNG 」之文
    字，其用意僅不過在識別入境者為何人，以便於海關查驗人
    員查對資料所用，並非表示入境者本人簽名之意思，因此前
    開文字之記載，尚不生偽造署名之問題，自不得另為沒收之
    諭知。
據上論斷，應依刑事訴訟法第273 條之1 第1 項、第284 條之1
、第299 條第1 項前段，刑法第28條、第216 條、第210 條、第
211 條、第212 條、第214 條、第217 條第1 項、第55條、第51
條第5 款、第9 款、第219 條、第38條第1 項第2 款，刑法施行
法第1 條之1 ，判決如主文。
本案經檢察官郭昭吟到庭執行職務。
中    華    民    國    97    年    12    月    29    日
                  刑事第十八庭  法  官  林芳華
以上正本證明與原本無異。
如不服本判決應於收受送達後10日內向本院提出上訴書狀，並應
敘述具體理由；其未敘述上訴理由者，應於上訴期間屆滿後20日
內向本院補提理由書（均須按他造當事人之人數附繕）「切勿逕
送上級法院」。
                                書記官  林鈴芬
中    華    民    國    97    年    12    月    29    日
附錄本案論罪科刑法條
入出國及移民法第74條
未經許可入國或受禁止出國處分而出國者，處3 年以下有期徒刑
、拘役或科或併科新臺幣90,000元以下罰金。
刑法第216條
行使第210條至第215條之文書者，依偽造、變造文書或登載不實
事項或使登載不實事項之規定處斷。
刑法第210條
偽造、變造私文書，足以生損害於公眾或他人者，處5 年以下有
期徒刑。
刑法第211條
偽造、變造公文書，足以生損害於公眾或他人者，處1 年以上7
年以下有期徒刑。
刑法第212條
偽造、變造護照、旅券、免許證、特許證及關於品行、能力服務
或其他相類之證書、介紹書，足以生損害於公眾或他人者，處1
年以下有期徒刑、拘役或300 元以下罰金。
刑法第214條
明知為不實之事項，而使公務員登載於職務上所掌之公文書，足
以生損害於公眾或他人者，處3 年以下有期徒刑、拘役或500 元
以下罰金。
刑法第217條第1項
偽造印章、印文或署押，足以生損害於公眾或他人者，處3 年以
下有期徒刑。
附表1：甲○○○○○○ ○○○○偽造之署押
┌──┬───────┬─────┬─────┬──────┐
│編號│文  件  名  稱│偽造之時間│偽造之地點│偽造之署押  │
├──┼───────┼─────┼─────┼──────┤
│１  │警詢筆錄      │97年7 月17│台北市政府│「LINDA」簽 │
│    │              │日22時30分│警察局中山│名2 枚、指印│
│    │              │至同日21時│分局大直派│9 枚        │
│    │              │15分之間  │出所      │            │
├──┼───────┼─────┼─────┼──────┤
│2   │現場查獲照片  │97年7 月17│臺北市林森│「LINDA」簽 │
│    │              │日16時50分│北路381 號│名1 枚、指印│
│    │              │許        │8 樓之3   │1 枚        │
├──┼───────┼─────┼─────┼──────┤
│3   │聯絡電話小廣告│同上      │同上      │「LINDA」簽 │
│    │              │          │          │名1 枚、指印│
│    │              │          │          │1枚         │
├──┴───────┴─────┴─────┴──────┤
│合計偽造「LINDA KRISDIANA, NA 」簽名4 枚、指印11枚        │
└─────────────────────────────┘
附表2：甲○○○○○○ ○○○○偽造之私文書
┌──┬───────┬─────┬─────┬──────┐
│編號│文  件  名  稱│偽造之時間│偽造之地點│偽造之署押  │
├──┼───────┼─────┼─────┼──────┤
│１  │自願搜索同意書│97年7 月  │臺北市林森│「LINDA」簽 │
│    │              │17日16時  │北路381 號│名1 枚、指印│
│    │              │50分      │8 樓之3   │2 枚        │
├──┼───────┼─────┼─────┼──────┤
│２  │臺北市政府警察│97年7 月17│同上      │「LINDA」簽 │
│    │局中山分局搜索│日16時50分│          │名4 枚、    │
│    │、扣押筆錄    │起至同日17│          │指印3 枚    │
│    │              │時10分之間│          │            │
├──┼───────┼─────┼─────┼──────┤
│３  │扣押物品目錄表│同上      │同上      │「LINDA」簽 │
│    │              │          │          │名1 枚、指印│
│    │              │          │          │1枚         │
├──┴───────┴─────┴─────┴──────┤
│合計偽造「LINDA KRISDIANA, NA 」簽名6 枚、指印6 枚        │
└─────────────────────────────┘


司法院資訊處製作；財團法人民間司法改革基金會備份。
